【裁判字號】    94,訴,1487
【裁判日期】    950222
【裁判案由】    詐欺等
【裁判全文】
臺灣臺南地方法院刑事判決              94年度訴字第1487號
公  訴  人  臺灣臺南地方法院檢察署檢察官
被      告  己○○
上列被告因詐欺等案件，經檢察官提起公訴（94年度核退偵字第
1039、1040、1041號）及移送併辦（臺灣南投地方法院檢察署94
年度核退偵字第129號），本院判決如下：
    主  文
己○○幫助共同意圖為自己不法之所有，以詐術使人將本人之物
交付為常業，累犯，處有期徒刑玖月。
    事  實
一、己○○前於民國九十年間因強盜案件，經臺灣南投地方法院
    以九十年度訴字第一六四號判處有期徒刑二年八月，嗣九十
    年八月十一日確定後，入監執行於九十二年四月八日經縮短
    刑期假釋付保護管束出獄，並於九十三年三月二十九日保護
    管束期滿，假釋未經撤銷視為刑之執行完畢，猶不知悔改，
    其明知詐騙集團經常以取得他人帳戶作為常業詐欺犯行取得
    不法金錢之重要方法，竟貪圖不法利益，仍基於幫助詐騙集
    團以ＡＴＭ轉帳方式取得常業詐欺不法金錢之犯意，於九十
    三年三月二十七日前某不詳時間前往某不詳地點，將如附表
    所示之金融機構之存摺、提款卡暨電話語音轉帳密碼單等資
    料，交予該詐欺集團成員，以此方法幫助該詐欺集團共同犯
    罪。該詐欺取財集團成員即基於意圖為自己不法所有之犯意
    聯絡，進而於如附表所示之時間，以謊稱「信用卡遭人盜刷
    」、「辦理手機轉帳退款」、「親友急需用錢」等騙術，詐
    騙如附表所示之被害人，使之陷於錯誤，將如附表所示之金
    額，匯入己○○上開帳戶內得手，而該詐欺集團即恃此為生
    ，以之為常業。嗣後因附表編號一所示被害人甲○○查證後
    始知並無此事，方知受騙，並報警處理，始循線查獲己○○
    ，因而查知上情。
二、案經甲○○告訴臺南縣警察局歸仁分局報告臺灣臺南地方法
    院檢察署檢察官偵查後提起公訴及南投縣政府警察局竹山分
    局報告臺灣南投地方法院檢察署檢察官移送併辦。
    理  由
一、訊據被告己○○矢口否認有將如附表所示之金融機構帳戶販
    賣予詐騙集團，辯稱：「我將我的帳戶放在機車內被竊，而
    竹山郵局帳戶是我與家人均有往來的帳戶，我不可能將郵局
    帳戶賣掉，我也曾經辦理掛失過」云云（見本院卷第二五、
    四五、四七頁），經查：
  (一)上開犯罪事實，業據證人即受詐騙集團詐取財物之被害人乙
    ○○（見警卷一第五至六頁）、丙○○（見警卷一第十九至
    二十頁）、甲○○（見警卷二第七至八頁）、丁○○（見併
    辦警卷第六至七頁）證述明確，復有匯款交易明細表三張（
    見警卷一第十七、二四頁，警卷二第十頁）、臺灣中小企業
    銀行永康分行（見警卷一第二五至二七頁）、誠泰商業銀行
    永康分行（見警卷一第二九至三一頁）、合作金庫銀行竹山
    分行（見警卷二第十四至十七頁）、中華郵政股份有限公司
    南投郵局竹山郵局（見併辦警卷第十頁，併辦偵查卷二第十
    一至十三頁）函覆之被告開戶及交易資料共四份在卷可稽。
    由上開證據資料，足可認定詐欺集團利用被告己○○如附表
    所示之金融帳戶，遂行詐欺取財犯行，該集團多次詐欺犯行
    ，顯為有計畫實施犯罪，佐以該詐欺集團又使用他人帳戶犯
    罪【同案被告庚○○部分，業據本院判處有期徒刑八月，緩
    刑二年確定】，可認該詐欺集團係恃此為生，以之為常業至
    明。
  (二)被告固於準備程序時以如附表所示金融帳戶全部遭竊為辯，
    惟查：
    1.被告於本院審理程序，經檢察官訊問時先辯稱「『全部』
      金融帳戶是於『九十四年三月中旬』在『大橋五街』租屋
      處的機車置物箱內失竊」（見本院卷第六四至六五頁，其
      於偵查中亦作相同表示，見偵查卷三第六頁）；其後被告
      經本院訊問時又改稱於九十四年四月二十三日第一次警詢
      所為訊問最為真實（見本院卷第六七頁），但被告當時係
      表示：「我將金融帳戶存摺、印章及提款卡放在『臺南縣
      永康市○○○路一九六巷三十六號』居處的機車置物箱內
      ，『九十四年三月二十日』時共有合作金庫、『臺灣企銀
      』、『郵局』、誠泰銀行、華南銀行的帳戶被偷」（見併
      辦警卷第二頁）。被告再經質問臺灣中小企業銀行帳戶為
      何是在「九十四年三月二十二日」申請，遂表示當時因為
      沒有金融帳戶，所以再申請新戶，但該金融帳戶相關資料
      又放在機車置物箱內被偷（見本院卷第六八頁）。然而，
      被告又親自於九十四年四月四日前往郵局辦理掛失補副本
      手續後，另辦理語音轉帳及核發晶片提款卡（見併辦偵查
      卷二第十一至十三頁），該郵局帳戶旋於九十四年四月中
      旬，在「臺南縣永康市○○○街二十九號」居處的機車置
      物箱內，又以同一保管手法遭竊（見偵查卷二第二十頁）
      。
    2.被告上開辯解，對於其所持有金融機構帳戶於何時何地遭
      竊、失竊幾本等重要事項，辯解顯然前後不一；而被告係
      於九十四年四月二十三日第一次為警訊問，距離同年四月
      四日補辦郵局帳戶、同年三月二十二日申請臺灣中小企銀
      新戶、其所謂金融帳戶全部遭竊日即同年三月二十日，時
      間僅過一個多月，且依據被告所言乃「帳戶放在機車置物
      箱多次遭竊」，被告對此失竊事項，當不致發生因時間經
      過甚久而記憶減損問題，足見被告此處辯解顯然不實。再
      依據被告帳戶失竊時間之客觀資料分析，被告自稱九十四
      年三月中、下旬遭竊多本金融帳戶，遂於幾日後之同年月
      二十二日再次申請新戶，惟被告竟不妥善保管，仍將該帳
      戶置放在機車置物箱內，因而遭竊；被告於十餘日後申請
      補發郵局帳戶，又不改變方式保管，仍遭同一手法又放在
      機車置物箱內遭竊。被告以此辯稱其金融帳戶確實遭竊乙
      節，實屬荒謬，難以憑信。既被告有利於己之抗辯不足對
      被告作有利認定，不能認為被告如附表所示之帳戶確實是
      失竊或遺失，則詐騙集團如何取得被告之金融帳戶資料、
      金融卡甚至提款密碼乙節，本院認定當屬被告提供無疑。
      綜上，本案事證明確，被告犯行應堪認定。
二、論罪科刑：
  (一)衡諸一般常情，任何人均可辦理金融帳戶存摺使用，如無正
    當理由，實無借用他人存摺使用之理，而金融存摺亦事關個
    人財產權益之保障，其專有性甚高，除非本人或與本人親密
    關係者，難認有何理由可自由流通使用該存摺，一般人均有
    妥為保管及防止他人任意使用之認識，縱特殊情況偶需交付
    他人使用，亦必深入瞭解用途及合理性，始予提供，且該等
    專有物品如落入不明人士手中，而未加以闡明正常用途，極
    易被利用為與財產有關之犯罪工具，此為吾人依一般生活認
    知所易於體察之常識，而有犯罪意圖者，非有正當理由，竟
    徵求他人提供帳戶，客觀上可預見其目的，係供為某筆資金
    之存入，後再行領出之用，且該筆資金之存入及提領過程係
    有意隱瞞其流程及行為人身分曝光之用意，一般人本於一般
    認知能力均易於瞭解，是上訴人可預見金融帳戶存摺提供他
    人使用將幫助他人實施常業詐欺犯罪，但因需錢孔急，仍將
    其帳戶存摺、提款卡及印鑑章交付乙男，及至彰化鹿港郵局
    輸入密碼，得款三千元，顯具縱有人以其金融帳戶實施常業
    詐欺犯罪亦不違背其本意之幫助意思自明（最高法院九十三
    年度臺上字第三一號判決要旨參照）。查被告己○○通曉金
    融帳戶常態使用方式，竟違反常態將相關資料交予不相干且
    無從追查之不明人士，致詐欺集團利用其帳戶犯罪，自有常
    業詐欺犯罪之未必幫助故意。
  (二)按洗錢防制法第二條第二項規定，掩飾、收受、搬運、寄藏
    、故買或牙保他人因重大犯罪所得財物或財產上利益者，亦
    屬洗錢，同法第九條第二項並規定違反上開規定者，處七年
    以下有期徒刑，得併科新臺幣五百萬元以下罰金。然而洗錢
    防制法第一條之立法目的，係為「洗錢者利用洗錢活動掩飾
    其犯罪事實，妨害重大犯罪之追查」（立法理由總說明參照
    ），因此，違反洗錢防制法第九條第二項之罪，必須具備條
    文列舉之「以洗錢活動掩飾犯罪事實」之客觀構成要件，以
    及具備正犯故意之主觀構成要件。質言之，適用洗錢防制法
    第九條第二項之構成要件，不能背離該法之立法目的。查被
    告己○○僅單純提供帳戶，係基於幫助他人犯罪之故意犯罪
    ，並無積極證據認定有掩飾他人重大不法所得財物之正犯故
    意；且該詐欺集團係利用被告己○○帳戶直接實施犯罪，被
    害人匯入被告己○○帳戶之行為並非洗錢行為，且該詐欺集
    團是否有將被告己○○帳戶內之犯罪所得取出後再予以洗錢
    ，均無積極證據證明被告己○○有否參與。綜上，被告己○
    ○尚不該當於洗錢防制法第二條第二款之掩飾因他人重大犯
    罪所得財物之洗錢罪，而應依同法第九條第二項處罰之情形
    。
  (三)核正犯即該詐騙集團使用被告己○○及同案共犯庚○○帳戶
    從事多次詐欺取財犯行，確實反覆實施，而以之為常業，係
    犯刑法第三百四十條之常業詐欺罪。該詐欺集團以多人分工
    取得帳戶、詐騙、提款，就上開犯罪間，有犯意聯絡及行為
    分擔，應論以共同正犯【起訴意旨雖於所犯法條漏未引用刑
    法第二十八條，惟於犯罪事實已載明係詐欺「集團」常業犯
    案，本院自得審理】。被告己○○基於幫助該詐騙集團常業
    詐欺犯罪之故意，而犯前開之罪，應依刑法第三十條第一項
    前段規定，論以常業詐欺罪之幫助犯，並依同條第二項之規
    定，按正犯之刑度減輕之。其係以交付多本之單一故意，接
    續交付多本帳戶，依最高法院八十六年臺上字第三二九五號
    判例意旨，此數侵害行為乃於同時同地實施，侵害同一法益
    ，各行為之獨立性極為薄弱，依一般社會健全觀念，在時間
    差距上，難以強行分開，在刑法評價上，以視為數個舉動之
    接續施行，合為包括之一行為予以評價，較為合理，故應屬
    接續犯，僅論以一接續幫助常業詐欺行為。又被告前因強盜
    案件，經法院判處有期徒刑二年八月確定，縮短刑期假釋付
    保護管束出獄後，於九十三年三月二十九日假釋付保護管束
    期滿視為刑之執行完畢，有臺灣高等法院被告前案紀錄表一
    份可憑（見本院卷第五、八頁），其受有期徒刑之執行完畢
    ，五年以內再犯本件有期徒刑以上之罪，為累犯，依刑法第
    四十七條之規定加重其刑。並依刑法第七十一條第一項之規
    定就上開刑之加重及減輕先加後減之。爰審酌被告曾有強盜
    前科，素行不佳，提供帳戶幫助犯罪，使犯罪易於脫免處罰
    ，難於追查，並致使多數被害人受有將近新臺幣四十餘萬元
    之損害，且犯後矯飾否認犯行，態度不能認為良好等一切情
    狀，量處如主文所示之刑，以資懲儆。
據上論斷，應依刑事訴訟法第二百九十九條第一項前段，刑法第
三十條、第二十八條、第三百四十條、第四十七條，罰金罰鍰提
高標準條例第一條前段，判決如主文。
本案經檢察官戊○○到庭執行職務。
中    華    民    國    95    年    2     月    22    日
                  刑事第十一庭  審判長法  官  謝瑞龍
                                      法  官  周紹武
                                      法  官  李東柏
以上正本證明與原本無異。
如不服本判決，應於判決送達後十日內，向本院提出上訴狀。
                                      書記官  簡湘雲
中    華    民    國    95    年     2    月    22    日
附錄本案論罪科刑法條全文：
刑法第三百四十條
以犯第三百三十九條之罪為常業者，處一年以上七年以下有期徒
刑，得併科五萬元以下罰金。
附表:己○○非法提供金融帳戶予詐騙集團一覽表
┌─┬─────┬────┬───┬───┬───┬───┐
│編│ 金融機構 │局 帳 號│開戶日│被害人│匯入金│匯款日│
│號│          │        │期    │      │額    │期    │
├─┼─────┼────┼───┼───┼───┼───┤
│一│合作金庫銀│00000000│九十三│甲○○│新臺幣│九十四│
│  │行竹山分行│72503號 │年六月│      │九萬八│年三月│
│  │          │        │二十四│      │千八百│二十七│
│  │          │        │日    │      │六十九│日十三│
│  │          │        │      │      │元    │時四十│
│  │          │        │      │      │      │九分許│
├─┼─────┼────┼───┼───┼───┼───┤
│二│誠泰商業銀│00000000│九十四│乙○○│新臺幣│九十四│
│  │行永康分行│10196號 │年二月│      │九萬九│年三月│
│  │          │        │二十二│      │千九百│三十一│
│  │          │        │日    │      │八十三│日十四│
│  │          │        │      │      │元    │時三十│
│  │          │        │      │      │      │二分許│
├─┼─────┼────┼───┼───┼───┼───┤
│三│臺灣中小企│00000000│九十四│丙○○│新臺幣│九十四│
│  │業銀行永康│987號   │年三月│      │九萬八│年四月│
│  │分行      │        │二十二│      │千六百│七日十│
│  │          │        │日    │      │二十五│五時五│
│  │          │        │      │      │元    │十九分│
│  │          │        │      │      │      │許    │
├─┼─────┼────┼───┼───┼───┼───┤
│四│中華郵政股│局號0400│八十四│丁○○│新臺幣│九十四│
│  │份有限公司│122-1,帳│年十二│      │二萬元│年四月│
│  │南投郵局竹│號052178│月四日│      │      │二十二│
│  │山郵局    │-6號    │，九十│      │      │日十五│
│  │          │        │四年四│      │      │時十五│
│  │          │        │四日辦│      │      │分許  │
│  │          │        │理掛失│      │      │      │
│  │          │        │補副  │      │      │      │
└─┴─────┴────┴───┴───┴───┴───┘


司法院資訊處製作；財團法人民間司法改革基金會備份。
